臺灣臺北地方法院刑事判決　　　　　99年度訴字第1120號
公　訴　人　臺灣臺北地方法院檢察署檢察官
被　　　告　蘇楷富
選任辯護人　趙建和律師
扶助律師　　　　　　　
上列被告因妨害性自主案件，經檢察官提起公訴（99年度偵字第
2959號），本院判決如下：
    主  文
蘇楷富成年人對未滿十八歲之女子犯強制性交罪，處有期徒刑肆
年拾月。
    事  實
一、蘇楷富明知代號00000000號之女子（下稱A 女，真實姓名年
    籍詳卷）係16歲以上未滿18歲之少年，竟於民國98年12月31
    日晚間同至臺北市貓空山區樟山寺觀看跨年煙火並飲用酒類
    後，共同回到蘇楷富位在臺北市○○區○○路1 段99號住處
    地下室休息，並於99年1 月1 日凌晨3 時許（起訴書誤載為
    凌晨０時許），基於強制性交之犯意，違反A 女意願，不顧
    A 女之拒絕抵抗，以強暴手段徒手強行褪去A 女之外褲及內
    褲，並用強制力打開A 女之雙腿，以其生殖器插入A 女之陰
    道而強制性交得逞。
二、案經告訴人A女訴由臺北縣政府警察局新店分局報告臺灣臺
    北地方法院檢察署檢察官偵查起訴。
    理  由
壹、證據能力方面：
一、被告主張告訴人A 女於警詢及偵查中之供述，為審判外的陳
    述，沒有證據能力。警政署的測謊報告，非法定證據方法，
    沒有證據能力；其餘證據能力沒有意見（參見99年8 月11日
    準備程序筆錄，審理卷第14-16 頁） 。
二、按刑事訴訟法第159 條第1 項，固規定被告以外之人於審判
    外之言詞或書面陳述，除法律有規定者外，不得作為證據，
    惟此所謂「法律另有規定」，有關性侵害犯罪防治法第17條
    、刑事訴訟法第159 之1 、第159 之2 及第159 條之4 等規
    定，自均涵蓋於內。換言之，若有性侵害犯罪防治法第17條
    之情形或符合刑事訴訟法第159 之1 、第159 之2 及第159
    條之4 等規定，即仍有證據能力，此即為傳聞證據法則之例
    外。按性侵害犯罪防治法第17條係關於性侵害案件被害人在
    司法警察機關所為陳述得為證據之例外規定，而被害人（即
    告訴人A 女）於警詢時即已陳明案件發生後，常陷入「注意
    力不能集中、心態消沉、容易恍神，常常會想到當時被性侵
    的情形；另外蘇楷富似乎有幫派背景，很擔心報案會被報復
    」等語，有該警詢筆錄在卷，基於保護少年與「性侵害案件
    減少被害人重複陳述作業要點」之立法精神，本件若摒棄告
    訴人前於犯罪偵查機關之陳述，從而重複傳喚被害人到庭應
    訊，無寧係對被害人身、心之二度傷害，況被害人於檢察官
    偵查中業已依證人規定具結，踐行刑事訴訟法有關證人證詞
    之合法程序，且依其偵查中之證詞與渠在警詢中之指訴兩相
    比對，有關受性侵害情節均已敘述詳盡，且均相互一致，不
    僅足證檢察官訊問中之證詞並無不可信之情狀，參證事後於
    本院審理中證人高培鈞、尹泓霖、詹偉勝等人之證詞與卷附
    之手機簡訊等物證，益證被害人於警詢中之指訴，亦具有特
    別可信之狀況，且為證明被告犯罪存在與否所必要之證據資
    料，從而告訴人於警詢、偵查中，經由司法警察、檢察官訊
    問之警詢、偵查筆錄，即均無何不得作為證據之情形，而應
    認為具有證據能力。
三、又按刑事訴訟法第159 條之4 對於具有高度特別可信之文書
    如公務文書等，在兼具公示性、例行性或機械性、良心性及
    制裁性等原則下，雖屬傳聞證據，然仍例外容許作為證據使
    用，定有明文。本案內政部警政署刑事警察局99年5 月18日
    刑鑑字第0990066386號之測謊鑑定報告，係依據被告與告訴
    人二者測謊結果所為之結論，且該測謊係依據被告本人於偵
    查中之主動要求所進行，甚至告訴人亦係依據被告之要求始
    前往內政部警政署刑事警察局辦理測謊，此有被告於偵查中
    之訊問筆錄可稽。而依據上開測謊鑑定報告作成之形式，亦
    均符合測謊基本程式，包括：(一)經受測人同意配合，並已告
    知得拒絕受測，以減輕受測者不必要之壓力。(二)測謊員具良
    好之專業訓練與相當經驗。(三)測謊儀器品質良好且運作正常
    。(四)受測人身心及意識狀態正常。(五)測謊環境良好，無不當
    之外力干擾等要件，此參酌該鑑定說明書中，已就上開五項
    因素均有具體之紀錄與說明，是該鑑定報告並無何顯不可信
    之情形，而應具有證據之適格；況本院於審理中，對該證據
    與本案其他供述、非供述證據，均已依刑事訴訟法第165 條
    、第165 條之1 ，踐行交互詰問之調查程序，參酌最高法院
    92年度台上字第2282判決意旨，即仍應賦予該鑑定報告證據
    能力，得為本院判斷之基礎。又按測謊報告，本僅為證明犯
    罪事實之補強證據，縱不能做為證明犯罪事實之唯一證據，
    然至少得以證明被告辯詞之可信性。而本案被告之犯罪構成
    要件事實，主要依據仍係以被告在偵查、審理中之陳述、證
    人高培鈞、尹泓霖、詹偉勝等人在審理中之證述、手機之簡
    訊資料與被害人之驗傷診斷証明書等為主要證據，尚非以該
    測謊報告為證明被告犯罪之唯一證據。是被告及辯護人既未
    於本院審理中，具體陳明告訴人在警詢、偵查中之筆錄有何
    顯然不可信之情狀；亦未對測謊鑑定報告之作成，有何違反
    刑事訴訟法規定程序之情形，逕以告訴人之警詢、偵查筆錄
    係審判外之陳述，而否認其證據能力；或因測謊報告之鑑定
    結論對被告不利（即被告有說謊），而逕罔顧該測謊本係基
    於被告主動要求所進行，遽然引用最高法院92年度台上字第
    2282判決，意圖全盤否認其證據能力，二者均非可取，且對
    該判決意旨亦容有誤會，特此指明。
貳、實體方面：
一、上揭事實訊據被告蘇楷富固不否認於98年12月31日確有與告
    訴人及高培鈞、尹泓霖、詹偉勝、蘇舜元（被告之子）及綽
    號小鬼等少年共同至木柵貓空樟山寺觀賞跨年煙火後，載同
    告訴人返回台北市○○區○○路1 段99號住所地下室休息等
    事實，然矢口否認有性侵害告訴人之犯行，先辯稱：當日是
    在淩晨3 時許回到住所，當時告訴人意識不清楚，呈昏睡狀
    ，後來至其地下室休息，伊則在樓上客廳與其他友人高培鈞
    、詹偉勝、尹泓霖等人玩電腦、聊天直到上午8 時許，告訴
    人這段時間一直都在地下室睡覺。伊與告訴人根本沒有發生
    性關係，且告訴人是其乾女兒，伊也知道告訴人未滿18歲，
    不可能會做這種事。告訴人是因挾怨報復才會捏指其暴力性
    侵害云云。又供稱：告訴人所提出之99年1 月2 日15時15分
    簡訊：「有人要追你，那個人你也認識，那個人是認真的，
    然後他很喜歡出去玩，他也知道你心理的問題，他說不用怕
    ，會當你的靠山。」等內容，不是伊叫高培鈞傳給告訴人的
    ，但是高培鈞有跟伊說這件事，伊也罵了高培鈞，覺得高培
    鈞很無聊。另99年1 月4 日伊也沒有傳遞一則簡訊內容：「
    我已經安排另一個地方住」予告訴人。至於99年1 月7 日之
    簡訊（內容：「乾爹從來沒有想過不要妳，也不是那種始亂
    終棄的人，妳是我最重要的人之一，乾爹不喜歡交太多女朋
    友，是因為我覺得喜歡一個人就夠了，妳也不用害怕不用驚
    恐，因為乾爹那天喝醉了，但是乾爹一定會負責的，乾爹很
    久沒有女朋友了，差不多有三年了，我曾跟庭元說過一句話
    ，如果我沒死能回來的話，就一定娶你，我現開始戒酒不再
    喝了，希望妳能明白。謝謝。紹華」），也不是伊傳送的，
    「紹華」不是伊的外號。那是綽號「小鬼」的人用伊的手機
    傳簡訊給告訴人，為何要這麼做，據「小鬼」說是要報復伊
    。「小鬼」傳給告訴人的日期伊不記得，但高培鈞、詹偉勝
    、尹泓霖等人當時有看到，且有「申訴證明書」乙紙為證，
    審判時可以傳喚渠等出庭證明。「紹華」是以前伊一個朋友
    的外號，但該人已經出車禍死了，伊有跟小鬼說這件事。小
    鬼的真實姓名不知道，只知道大約23歲，住在安康社區那邊
    。伊與告訴人間並無任何仇怨或糾紛，故對告訴人很失望，
    因為伊對她很好，她遭受欺負時，都是伊在安慰她，不明白
    她為何如此做云云。嗣在審理中又供稱：當天伊是以摩托車
    載著告訴人還有蘇舜元從貓空樟山寺用三貼方式下山，被害
    人坐中間，蘇舜元坐後面，到山下指南路二段時，覺得機車
    負擔太重，所以打電話叫計程車，用計程車載著蘇舜元和被
    害人回家，伊自己騎車回家，回到家的車程約五分鐘，後來
    機車與計程車幾乎一起到家。當時被害人喝醉到幾乎無意識
    的狀態，由伊和兒子蘇舜元兩個人扶被害人下計程車，先將
    被害人扶到沙發上休息。不到十分鐘，其他人如詹偉勝、高
    培鈞、尹泓霖還有綽號「小鬼」的人也都回到家，就將告訴
    人扶至地下室休息，自己就與其他少年一直在一樓客廳玩電
    腦到天亮。伊有離過婚，心理受過傷，這三年來有去萬芳醫
    院精神科做治療，所以精神上有障礙，對異性有點害怕，所
    以不方便一個人送被害人下去地下室。後來高培鈞來的時候
    ，問伊說乾爹要不要送被害人到地下室去，伊有跟他說不要
    ，因為伊不方便，但是高培鈞說這是你家，我們直接下去也
    不方便，所以最後就由伊和高培鈞共同陪被害人下去。告訴
    人告伊的原因，應是跨年前，告訴人有提過來伊這邊賺錢，
    但伊不同意，問她為什麼，她說她想要離家出走，但是伊勸
    說這樣不好，勸她回家。事情發生後，被害人是沒有直接跟
    伊具體說要多少數目的金錢，但有跟伊說缺錢。告伊之前，
    也沒有拿本案來要脅過說如果不告要給她多少錢，但是她一
    直強調說她想離家出走云云。又辯稱：被告自離婚後即因罹
    患心因性勃起功能障礙、胸椎側彎、兩側上背筋膜炎等病，
    而失去性能力，故無侵害告訴人之可能。況告訴人若確實曾
    遭被告性侵害，何以到數日後才去驗傷？且事後還敢再到被
    告家中居住？另起訴書載明被告行為時間點，是99年1 月1
    日凌晨零時許，但當時被告與被害人等都還在木柵貓空山上
    觀賞煙火尚未下山，故起訴之時間點亦有錯誤。此外，除證
    人蘇舜元外，其餘證人尹泓霖、詹偉勝、高培鈞等人於審理
    中之證述均非實在，被告是冤枉的云云。惟查：
  (一)被告蘇楷富確實有在上揭時、地性侵害A 女行為之事實，業
    據告訴人A 女於警詢、偵查中指訴明確，且比對其陳述細節
    ，與本件其他事證均相符，此外並有驗傷診斷書、簡訊翻拍
    照片、測謊鑑定書等在卷足稽。而依告訴人A 女於警詢中供
    稱：「98年12月31日與朋友相約去貓空跨年，當天晚上9 點
    出發去貓空嶂山寺看煙火。一行人有高培鈞、尹泓霖、詹偉
    勝、蘇楷富、蘇舜元（蘇楷富之子）、還有一位綽號小鬼的
    朋友。路上買了一箱啤酒，跨年時一群朋友都有喝酒，我喝
    了6 罐，意識開始不清楚。跨完年，看完煙火，蘇楷富騎機
    車載我還有他兒子下山，後來我有意識時，發現我已從計程
    車裡下車，那時已到蘇楷富家了，我隱約有聽到蘇楷富叫他
    兒子去樓上睡，他和我要睡地下室，然後我就被帶到地下室
    去。那時我跟他就先睡地下室，睡了一陣子後，等我稍恢意
    識時，他就開始脫我褲子，開始對我做出逾距動作，我那時
    有極力反抗，一直說不要這樣，他還是硬打開我雙腳，對我
    性侵。因為那時喝太多酒了，力氣不及他，就只能任憑他對
    我胡作非為。被性侵之前我沒有過性經驗，我還是處女，性
    侵之前未有過性行為。…我是在98年12月27日聽高培鈞、詹
    偉勝說有一位洪門虎堂的乾爹對他們不錯，會帶他們一起去
    賺錢，有聽到是在賣貨（賣的物品不清楚），之前還問過我
    有沒有同學要貨，或是幫忙介紹同學加入堂口。他們還跟我
    說，要介紹我給乾爹認識，乾爹會介紹工作給我，去裡面只
    要幫忙洗衣煮飯，不會的事都有人教我。之後我答應了，隔
    天28 日 朋友黃庭元就帶我去認識他。當天我就有去被告家
    ，也有聊過天，之後朋友就約我下次可以一起去跨年。他對
    我性侵時，我有跟他說我未滿18歲，他當時說：「我不管」
    ，態度就是一副無所謂的樣子，所以我確定他知道我未成年
    。我記得被性侵1 次，當時好沒有帶保險套。我有感覺到他
    生殖器有插入我體內，陰道有感覺溼溼的，好像有射在裡面
    。我被帶到地下室時，有跟他先躺在床上休息了一會兒。後
    來感覺很奇怪，好像有人在偷摸我，等我有意識時，他就開
    始在脫我褲子，我有跟他說我未滿18歲，他也知道，還是一
    直不停動手打開我雙腿，我反抗也沒用，他也脫去他褲子，
    後來我就沒什麼意識，只能任憑他性侵結束。被害當時我的
    精神狀況因為喝酒意識也不是很清楚。他要對我性侵時，我
    有一直擋，可是力氣不及他，他還硬要。我當時有跟他說:
    「你是我乾爹，我是你乾女兒，你怎可以這樣? 」，那時他
    回我: 「為什麼你要一直講這句? 我很久沒有做了! 」。隔
    天醒來，他有打開門讓我出去，我自己走到附近公車站，自
    行搭公車回家。回家後就馬上梳洗身體了。事後我朋友高培
    鈞有傳簡訊給我，時間為99年l 月2 日15時15分，內容：「
    有人要追你，那個人你認識，那個人是認真，然後他很喜歡
    出去玩，他也知道心裡的問題，他說不用怕，會當你的靠山
    」，我看到簡訊後我想問清楚到底是怎樣，就去找高培鈞，
    想不到蘇楷富還有他兒子蘇舜元都有在場。那時蘇楷富就一
    直要約我出去玩，我不想，後來我找理由說有事得先離開。
    99年1 月3 日我有打電話給高培鈞要問清楚事情，他說他在
    蘇楷富家，要我過去，過去之後我坐下來，蘇楷富找我單獨
    去地下室講話，就說要約我出去玩，出去玩當天會送我禮物
    ，我當時回答說不要，講完後我就走上去，當時在他家有高
    培鈞、徐松慶，還有一個不曉得是誰，就提議去地下室聊天
    ，後來聊到酒的事情，蘇楷富家因為有收藏很多酒，他就拿
    出一瓶白酒，倒給我和高培鈞一人一杯，我有喝，那味道很
    奇怪，後來醉了，但意識還清楚，我就跟他說帶我去景美欣
    欣客運景德站，他就載我去公車站。之後又不放心我，蘇楷
    富後來又協同高培鈞、尹泓霖、詹偉勝、小鬼去找我。那時
    我已在公車上休息，他們5 個人就跟司機說是我的表哥後，
    就把我帶走。他就帶我去他家地下室睡，我們睡同張床，因
    為很累躺著就睡了，當天他沒有對我毛手毛腳。隔天醒來他
    幫我開門，我就自行搭車去上課。後來99年1 月4 日23時20
    分，他又傳了封簡訊過來，內容：「我已經安排另一個地方
    住」，我沒回。之後1 月5 日（星期二）16時20分左右，他
    跟黃庭元到育達商職找我，跟我說放學先回家拿完東西，就
    去他家住，我不想，就一直找藉口推託。1 月5 日放學搭公
    車時有位司機因為有事跟我借手機，後來不心心按到我朋友
    詹偉勝傳來的簡訊，內容: 「今天凌晨大概3 點半，姓劉的
    舅舅打電話約乾爹一個人去赴約，乾爹一個人去! 赴約結果
    對方被打趴了十七個，乾爹受了一點傷去醫院檢查完身體，
    醫生說要照x 光片，乾爹本來說不要告訴你，我們忍不住要
    告訴你! 你看乾爹對你真好」。司機看到簡訊後覺得很奇怪
    ，就說怎可能這樣，覺得簡訊很詭異，後來經他的勸說下我
    就說出這一切來龍去脈。司機也叫我一定要報案，不可以姑
    息。之後我開始躲他，他1 月7 日又傳簡訊過來，內容: 「
    乾爹從來沒有想過不要你，也不是那種始亂終棄的人，妳是
    我現在最重要的人之一，乾爹不喜歡交太多女朋友，是因為
    我覺得喜歡一個人就夠了，你也不用害怕，不用驚恐。因為
    乾爹那天喝醉了，但是乾爹一定會負責的。乾爹很久沒有女
    朋友了，差不多有三年了，我曾跟庭元說過一句話，如果我
    沒死能回來的話，就一定娶妳，我現開始戒酒不再喝了，希
    望妳能明白。謝謝。紹華（乾爹的外號）」。我那封簡訊也
    沒回，從頭到尾他傳的簡訊我都沒回過。後來1 月8 日早上
    要去上學等公車，在公車站牌那兒我遇到蘇楷富和黃庭元，
    被告就問我怎麼態度一百八十度轉變，都不回簡訊，然後也
    不接電話，我很害怕，公車一來我就趕緊搭上車不理會。1
    月8 日晚上我就跟母親說出一切來龍去脈，所以1 月9 日才
    至派出所報案。我在遭受侵害後，現在身、心狀態，變的注
    意力比較不能集中、心態變得很消沉、容易恍神，常常會想
    到當時被性侵的情形；另外蘇楷富似乎有幫派背景，我現在
    很擔心來報案會被報復。我去他們家時好像有看到二把槍（
    沒看到子彈），摸起來重重的，不曉得是不是真槍。很怕他
    之後會拿槍對付我，想請求警方保護我人身安全。我要對蘇
    楷富提出妨害性自主告訴…」等語（參見99年1 月9 日第1
    次調查筆錄，99年度偵字第2959號卷第12-21 頁）。嗣在檢
    察官偵查中又供稱：「98年耶誕節的前後幾天認識被告，是
    經過朋友高培鈞、詹偉勝介紹的，因為我朋友都叫他乾爹，
    被告說我也可以叫他乾爹。98年12月31日我們有一起去跨年
    ，在場的有高培鈞、被告、蘇舜元、詹偉勝、尹泓霖及綽號
    小鬼的，我們去貓空樟山寺看煙火，當時有喝酒，我喝了6
    瓶啤酒，喝完我意識有點醉，昏昏沉沉走不穩，看完煙火後
    被告騎車載我跟他兒子一起下山，中途我們有換計程車搭車
    回被告家。在這之前我沒有跟被告一起出遊過，這是第一次
    。回到被告家後，我先去地下室睡一下，我之前有去過被告
    家三、四次，但是都沒有過夜，我睡了一會發現隱形眼鏡沒
    有拔，就去拔隱形眼鏡，被告後來就下來地下室一起睡覺，
    他就睡在我旁邊。我開始昏睡，之後就感覺被告對我動手動
    腳，被告用手伸進褲子裡摸我的陰部，讓我嚇了一跳，被告
    看我醒來就把我褲子連內褲一起脫掉，被告就壓在我身上，
    我想把他推開，但他就把我壓住，被告就用下體一直磨蹭我
    的下體，被告有用生殖器插入我的生殖器，…後來我就繼續
    昏睡，睡到早上八點多起來，起來時被告還在睡我身邊，後
    來我就自己回家。當天我穿黑色牛仔褲，就像我今天穿的這
    一條。被告脫我褲子時，我來不及抵抗，因為被告很快的把
    我腳抬起來，把我的褲子脫掉。被告用下體磨蹭時，我對他
    說你是我乾爹，我是你乾女兒，你為何要這樣，被告說妳為
    何要一直說這句話，且說他已經很久沒有做了，我也說我沒
    有滿18歲，但是被告一副不在乎的樣子。被告在對我性交時
    ，沒有打我。那天看完煙火後，除了我跟被告及被告兒子外
    ，其他的朋友都還在山上。在這一次之前我沒有發生過性行
    為。我是1 月8 日去報案的，因為一開始我不敢說，但隔一
    、二天我有跟高培鈞他們提到這件事。1 月1 日到1 月9 日
    驗傷間，沒有與他人或被告發生性行為。之後還有跟被告見
    面，因為我朋友還有跟他見面，所以我仍會跟朋友一起跟他
    見面。（提示卷附簡訊照片）是被告傳給我的，我的行動電
    話是0000000000，被告的電話是0000000000。0000000000是
    高培鈞的電話。我跟被告沒有糾紛或仇怨。…事發時被告家
    中只有被告、被告兒子還有我，我不確定是否還有其他人在
    場。當時我不敢大叫，我怕他會打我。我覺得被告蠻可怕的
    ，認識被告時高培鈞有跟我說他有黑道背景，好像是洪門虎
    堂的。我沒有跟被告要過錢。我願意接受測謊。」等語（參
    見99年2 月11日訊問筆錄，99年度偵字第2959號卷第42-45
    頁）。綜合告訴人前揭指訴內容，業就與被告間之交往、性
    侵過程均已陳述詳盡，且告訴人係因年幼識淺，隨同其他少
    年友人輕信被告，不僅稱呼被告「乾爹」，且誤以為可經由
    被告介紹而有工作賺錢之機會，始與被告交往，而被告係以
    強暴手段無視告訴人之反抗仍強制性侵害告訴人得逞，且明
    知告訴人仍為未滿18歲之少年仍執意為之。又告訴人與被告
    間並無仇怨，亦無設計陷害被告之可能，否則告訴人並未在
    遭性侵後有何積極蒐證之作為，且自始至終均未對被告有何
    金錢賠償之要求，業據被告亦供承在卷，是告訴人有何故意
    誣陷被告之動機與必要？而告訴人於遭到強暴後，係因少不
    更事，且一時之間突然逢此遭遇亦不知如何因應，始仍隨同
    其他少年友人前往被告居住處所，並不知以適當方法保障自
    身權益，防止再受侵害，衡酌其年齡、知識、經驗與教育程
    度，乃係因其年少無知之當然結果，尚不能以告訴人遲至一
    週後始經由母親陪同報案及事件發生後還曾前往被告住處等
    行為，即供為對被告無罪之有利證明，或執此作為告訴人有
    故意陷害被告之藉口與理由，殆無疑義。
  (二)第按被告於偵查中主動要求檢察官移送測謊，嗣經檢察官將
    告訴人、被告二人均安排至內政部刑事警察局進行測謊鑑定
    後顯示：告訴人對於『有沒有於地下室與被告性交』、「被
    告生殖器有無插入陰道」等問題，並無說謊反應；而被告對
    於上開二問題，均呈現極度情緒波動而有明顯說謊反應等情
    ，有內政部警政署刑事警察局99年5 月18日刑鑑字第
    0990066386號鑑定報告附卷可稽，益徵告訴人之指訴與事實
    相符，被告所辯則有虛偽不實之說謊情形。至於被告提出之
    診斷證明書，雖載明被告罹患心因性勃起功能障礙、胸椎側
    彎、兩側上背筋膜炎之病症，但診斷證明書所記載之求診日
    期，是在案發日之後，是被告之診斷證明書本即不得逕對被
    告為有利之認定；況胸椎側彎、兩側上背筋膜炎等病與性功
    能無關，而所謂「心因性」勃起功能障礙，則係屬於心理障
    礙所造成的生理症狀，且既係功能「障礙」，於臨床上本即
    非屬生理上的疾病，而屬於特殊情境下因心理因素所致的勃
    起困難，亦不足以證明被告於客觀情形下已致不能為性行為
    之程度，是被告此部分之辯解，亦難謂可採。
  (三)又查，被告前於偵查中提出自行書寫之「申訴證明書」乙紙
    ，說明本案發生當日之過程，並於文末具名尹泓霖、詹偉勝
    、高培鈞等人（均為未滿十八歲之少年）之姓名與身分證號
    碼，並表示上開尹泓霖等少年均主動願意出庭為證，證明被
    告清白云云。惟證人尹泓霖到庭後具結證稱：98年12月31
    日去貓空看煙火，後來眾人就分成二組分別在聊天，被告與
    A 女為一組、伊與高培鈞、詹偉勝、「小鬼」、「阿睿」等
    人在一組。蘇舜元要走的時候，有過來跟大家說會回來接他
    們，所以伊留在山上繼續喝酒，後來睡著了，直至凌晨3 點
    多才被其他人叫起來，發現被告並沒有回來，伊即與高培鈞
    、詹偉勝、「小鬼」、「阿睿」等人走下山，到山下時已約
    凌晨6 時許，不僅沒有回到蘇楷富家中，而是一起在政大附
    近吃早餐，然後各自去上班。是當天下班後，才再去被告家
    。「申訴證明書」上所載內容，伊沒有看過，且諸如「元旦
    跨年回來後，由高培鈞陪同被告把A 女扶到地下室睡覺，之
    後大家一直留在一樓玩電腦，直到第二天早上…」等內容，
    均非事實。伊與被告沒有仇怨，只是後來相處後，覺得被告
    講話都過於誇大，讓伊等均不再能相信被告，要跟被告保持
    距離。至於「紹華」這個稱呼，其實就是被告的綽號等語。
    證人詹偉勝亦於審理中具結證稱：看完煙火以後，伊、尹
    泓霖、詹偉勝、小鬼、阿睿等人還有留在山上。被告和他兒
    子及告訴人就一起騎機車三貼下山。其他人大概凌晨3 、4
    點才走路下山搭公車各自回家，伊只有經過被告家，但沒有
    進去。「申訴證明書」上高培鈞的簽名是伊簽的，但那時簽
    名並不知道要做什麼，也沒有看過前面兩頁內容。伊跟尹泓
    霖、詹偉勝是在萬壽橋頭搭公車，搭車之前，有先吃早餐。
    吃完早餐後，天就亮了。被告說當天是和伊兩個人一起扶告
    訴人到地下室睡覺，而後在一樓客廳一起玩到天亮一節，並
    沒有這件事。99年l 月2 日15時15分由其手機所傳簡訊是被
    告叫伊傳的，被告所供稱是伊自己傳的，且被告有罵過伊無
    聊等語均非事實，真相是被告好像是說要追告訴人，才叫伊
    傳那封簡訊。至於被告所說伊曾看過「小鬼」使用被告手機
    ，然後伊去告訴被告等情，也非事實。至於署名「紹華」所
    發的簡訊內容，伊記得是被告要伊用被告手機傳的簡訊，內
    容是被告決定的。這中間說「那天晚上乾爹喝醉了，乾爹一
    定會負責的」，這句話的意思，是因為被告有講過那天晚上
    對告訴人做過那件事情。所謂「那件事情」即是指「性交」
    。知道這件事的，除了伊，還有尹泓霖跟詹偉勝都知道，都
    是被告講的，且伊可以確定是99年1 月1 日當天晚上去被告
    家時，被告親口告訴伊昨天晚上有對A 女做出性交的事。
    證人詹偉勝亦證稱：「看完煙火後，蘇楷富、A 女還有他兒
    子於凌晨1 、2 時就先下山了。其他幾個人還留在山上。小
    鬼、尹泓霖、高培鈞、我、還有「阿睿」後來在山上待到約
    4 、5 點走路下山，吃完早餐後各自坐公車回家睡覺，大約
    是傍晚才再去被告家。當晚被告有跟大家講說A 女前一晚勾
    引他，說他在睡覺，A 女一直對他那個，後來他有上了A 女
    ，也就是性交的意思。被告是半主動說的，好像有什麼事藏
    在心裡，就是要跟我們講。簡訊「有個姓劉的舅舅，約乾爹
    出去，乾爹一個人去赴約，結果打趴了17個人…，你看乾爹
    對妳多好」，是我發的，但是被告叫我發的。被告究竟有無
    去赴約跟姓劉的打架，這我不知道，是被告跟我們說的，我
    不知道他有沒有去。申訴證明書上「詹偉勝」的簽名，是我
    簽的，當時是被告叫我們幫他作證，但前面兩頁的作證內容
    ，其實沒有看過。」等語（以上均參見本院審判筆錄）。是
    證人尹泓霖、詹偉勝、高培鈞等人之證詞，互核均相符，不
    僅未能對被告為有利之證明，且依據渠等之證述內容，適足
    以證明被告本案所辯均非實在，益證告訴人之指訴確屬可信
    。否則被告何以會於100 年1 月7 日傳送：「乾爹從來沒有
    想過不要你，也不是那種始亂終棄的人，妳是我現在最重要
    的人之一，乾爹不喜歡交太多女朋友，是因為我覺得喜歡一
    個人就夠了，你也不用害怕，不用驚恐。因為乾爹那天喝醉
    了，但是乾爹一定會負責的。乾爹很久沒有女朋友了，差不
    多有三年了，我曾跟庭元說過一句話，如果我沒死能回來的
    話，就一定娶妳，我現開始戒酒不再喝了，希望妳能明白。
    謝謝。紹華（乾爹的外號）」的簡訊內容？其中所謂：「乾
    爹…不是那種始亂終棄的人」意義何指？若非被告對告訴人
    確有性交之行為，又何有可能會有「…因為乾爹那天喝醉了
    ，但是乾爹一定會負責的。」及「如果我沒死能回來的話，
    就一定娶妳」等文字內容？尤以參酌證人尹泓霖、詹偉勝、
    高培鈞等3 人之證詞，本案發生之凌晨各少年均未回到被告
    家中，也並無與被告共同在一樓玩到天亮之事實，是被告何
    以要說謊？被告既然於元旦當天晚上即曾對渠等自承於前晚
    有與告訴人性交之行為，與告訴人所指訴遭到性侵害之時間
    點亦相吻合，從而被告辯稱伊未對告訴人性侵害云云，顯然
    係畏罪卸責之詞並無足採，告訴人之指訴洵屬真實。至於被
    告之子蘇舜元於審理中雖併經被告聲請傳喚而到庭為證，惟
    查其證詞，對告訴人於地下室所發生之事實，均避重就輕，
    逕均推稱「我當時回自己房間睡覺了，不清楚」云云，於詢
    及證人尹泓霖、詹偉勝、高培鈞等3 人當天有無在嗣後回到
    被告家中與其父親（即被告）玩電腦到天亮一節，亦僅稱睡
    眠中好像有聽到敲門聲云云（以上參見本院100 年1 月7 日
    審判筆錄），與證人尹泓霖、詹偉勝、高培鈞所述情節顯然
    南轅北轍、大相逕庭，衡酌各證人與被告間之關係，顯然該
    證人蘇舜元係基於親子關係而受有影響，故為曲意迴護被告
    之證詞，從而其證詞為本院所不採，附此敘明。
  (四)綜合上述，告訴人與被告間原是以「乾爹」、「乾女兒」相
    稱，且相識未久，彼此間並無仇怨，而告訴人雖受到被告性
    侵害，但因年幼無知，不知如何面對，本來並無對被告提出
    告訴之意思，故亦無任何蒐證之意圖，係事後告知母親後始
    遲至一週後始對被告提起告訴，且不論事前、事後，告訴人
    一方均未曾對被告有任何金錢方面之請求，是告訴人應無故
    意攀援誣告被告之動機，應堪採信。而被告與告訴人間又年
    齡懸殊，告訴人亦無主動獻身之可能，是被告對證人尹泓霖
    、詹偉勝、高培鈞等人自稱告訴人於當晚主動勾引云云，衡
    諸情理亦顯然不可信亦無可能，則被告係以強暴手段對告訴
    人性侵害得逞，其事證甚為明確，應依法論科。
二、核被告蘇楷富所為，係犯刑法第221 條第1 項之強制性交罪
    。又被害人A 女係未滿18歲之人，有其年籍資料在卷足憑，
    被告對A 女所犯強制性交罪，係對未滿18歲之少年故意犯罪
    ，應依兒童及少年福利法第70條第1 項前段加重其刑。爰審
    酌被告已為成年人，且年齡與告訴人間甚為懸殊，明知被害
    人為未滿18歲之在學學生，且彼此間係以父女名義相稱，卻
    無視輩份與倫理，為逞自己之私慾，對於年幼無社會經驗之
    被害人Ａ女而為性交，且不顧被害人Ａ女之抗拒，以強暴手
    段強制性交得逞，致造成被害人身體及精神上之重大傷害，
    惡性非輕，犯後猶飾詞卸責，且誣指告訴人係挾怨誣告云云
    ，對被害人之人格橫加侮辱，增加被害人之精神痛苦等一切
    情狀，量處如主文所示之刑。又被告本件犯行僅有一次，且
    與被害人間具有一定之交往關係，而被告於性侵害行為發生
    後，雖曾與被害人有其他單獨相處之場合與機會，然尚能自
    制，並未有繼續性侵害之行為發生，堪證被告再犯相同罪名
    之機率與危險性尚非明顯，再斟酌被告前未曾有犯妨害性自
    主罪之前科，有台灣高等法院被告前案紀錄表在卷足憑，本
    院因認對被告之犯行，予以論罪科刑已足收儆戒之效果，尚
    無命接受強制治療之必要，附此敘明。
三、末查，證人蘇舜元於本院審理中為證，且在為證前具結，卻
    於作證時供稱：「起床時有看見被告、告訴人、詹偉勝、高
    培鈞等人在客廳」云云（參見本院100 年1 月7 日審判筆錄
    ），顯然與事實不符，且依其作證內容係屬於本案案情有重
    要關係事項，顯已涉有刑法上偽證罪之嫌疑，爰另為告發，
    請檢察官依法偵辦，特此指明。
據上論結，應依刑事訴訟法第299 條第1 項前段，兒童及少年福
利法第70條第1項，刑法第221條第1項，判決如主文。
中    華    民    國   100    年    4     月    29    日
                  刑事第十二庭  審判長法  官  李英豪 

                                      法  官  陳慧萍

                                      法  官  楊台清

以上正本證明與原本無異。 
如不服本判決應於收受送達後10日內向本院提出上訴書狀，並應
敘述具體理由；其未敘述上訴理由者，應於上訴期間屆滿後20日
內向本院補提理由書（均須按他造當事人之人數附繕本）「切勿
逕送上級法院」。告訴人或被害人如對於本判決不服者，應具備
理由請求檢察官上訴，其上訴期間之計算係以檢察官收受判決正
本之日期為準。
 
                                      書記官  劉子豪
中    華    民    國   100    年    4     月    29    日

附錄本案論罪科刑法條全文：
中華民國刑法第221條
（強制性交罪）
對於男女以強暴、脅迫、恐嚇、催眠術或其他違反其意願之方法
而為性交者，處3 年以上10年以下有期徒刑。
前項之未遂犯罰之。